【裁判字號】    97,訴,2168
【裁判日期】    980512
【裁判案由】    確認股東身分不存在
【裁判全文】
臺灣板橋地方法院民事判決              97年度訴字第2168號
原      告  甲○○
被      告  迪士霓電器量販有限公司
法定代理人  丙○○
兼上一人
訴訟代理人  丁○○
上列當事人間確認股東身份不存在事件，本院於98年4 月21日言
詞辯論終結，判決如下：
    主  文
確認原告與被告之股東身份不存在
訴訟費用由被告負擔。
    事實及理由
壹、程序上理由：
    按公司經中央主管機關廢止登記者，應行清算；有限公司之
    清算，以全體股東為清算人，但本法或章程另有規定或經股
    東決議，另選清算人者，不在此限；由股東全體清算時，股
    東中有死亡者，清算事務由其繼承人行之；繼承人有數人時
    ，應由繼承人互推一人行之，公司法第26條之1 準用第24條
    及同法第113 條準用第79條、第80條分別定有明文。經查，
    被告自行停止營業6 個月以上，業經經濟部於民國97年6 月
    24日以經授中字第09734891930 號函命令解散登記，並為公
    示送達後，被告逾期仍未申請解散登記，經濟部依據公司法
    第397 條第1項 之規定廢止公司登記，有經濟部97年8 月26
    日經授中字第09735063640 號函可按（見本院卷頁58）。又
    被告並未選任清算人，有本院民事紀錄科查詢表及原告陳報
    狀附卷可參，依前揭規定，自應以被告公司之全體股東為清
    算人。再按被告之董事為乙○○，股東為原告及丁○○，有
    被告公司變更事項登記卡可按。其中丁○○已訴請確認股東
    身分關係不存在確定，有本院97年度訴字第2142號民事判決
    可按，丁○○已非被告之股東，原告為本件訴訟當事人，自
    不宜為被告公司之法定代理人。而乙○○業於97年4 月15日
    死亡，有原告提出之戶籍謄本可按，然遺產繼承人，除配偶
    外，以直系血親卑親屬、父母、兄弟姊妹、祖父母之順序定
    之，為民法第1138條所明定。乙○○並無直系血親卑親屬，
    其繼承人為母親謝塞，惟謝塞亦於97年4 月28日死亡，由原
    告、丙○○、及丁○○為其繼承人，有原告提出之乙○○、
    謝塞之繼承系統表附卷可稽（見本院卷頁38、69）。又原告
    、丙○○、丁○○雖於97年5 月1 日向本院陳報就被繼承人
    乙○○部分拋棄繼承，有原告提出97年5 月22日板院輔家純
    97 年 度繼字第133 3 號函可按，然原告、丙○○、丁○○
    並非乙○○之繼承人，其所為之拋棄繼承，自不生效力。而
    丁○○係就被繼承人謝塞部分限定繼承，有本院97年度繼字
    第1334號民事裁定可按，丙○○並未拋棄繼承或限定繼承，
    因此，謝塞之繼承人為丙○○、丁○○、原告，準此，丁○○雖經本院判決對被告公司之股東身份不存在確定，已如前
    述，惟仍應依前揭規定以股東之繼承人身分為被告執行清算
    事務，準此，原告對被告提起本件訴訟，自應以丙○○及丁○○為被告之法定代理人應訴，合先敘明。
貳、實體上理由
一、原告起訴主張：訴外人乙○○於92年7月10日向經濟部變更
    股東為原告及丁○○，惟事前均未經原告及丁○○之同意而
    冒名登記，乙○○於97年4月15日死亡後，原告及丁○○於
    97 年8月收受北區國稅局三重稽徵所所寄發之清算人通知，
    始知上情。國稅局表示因被告公司已遭命令解散，但未選任
    清算人，依法需由股東執行清算事務，爰訴請確認與被告公
    司之股東身份不存在，並聲明：確認原告與被告之股東身份
    不存在。
二、被告抗辯：
    同意原告之請求。
三、得心證之理由：
    原告主張其未投資被告，亦未同意擔任被告之股東，惟遭乙○○冒名登記為股東之事實，業據其提出被告之公司變更登
    記表、財政部臺灣省北區國稅局三重稽徵所97年7月24日北
    區國稅三重三字第0970000423號函、被告股東同意書等為證
    ，且為被告所不爭，堪信為真實。惟確認法律關係之訴，非
    原告有即受確認判決之法律上利益者，不得提起之，民事訴
    訟法第247條定有明文。而所謂即受確認判決之法律上利益
    ，係指法律關係之存在與否不明確，原告主觀上認其在法律
    上之地位有不妥之狀態存在，且此種不妥狀態，能以確認判
    決將之除去者而言（最高法院52年台上字第1237號判例參照
    ）。本件原告主張其遭乙○○冒名登記，在主管機關之登記
    資料中仍列被告公司之股東，客觀上確足以使人認原告為被
    告公司股東，而使兩造間股東身份是否存在不明確，原告須
    否履行股東義務（如：法定清算人）即處於不確定之狀態，
    其在私法上之地位即有受侵害之危險，而此項危險得以確認
    之訴予以除去。又被告公司雖經主管機關命令解散，並已為
    解散登記，然既未經解散清算終結，其法人格仍然存在，因
    此原告是否仍為被告公司之股東，對於原告私法上之地位，
    仍有不確定而受有侵害之危險。準此，原告取得本件確認之
    訴之勝訴判決，即得持以向主管機關辦理變更登記，以除去
    其目前仍登記為被告公司股東所引致之法律關係上不安之狀
    態。原告提起本訴，於法有據，應予准許。
四、結論：原告之訴為有理由，依民事訴訟法第78條，判決如主
    文。
中    華    民    國    98    年    5    月    12    日
                  民事第三庭    法  官  徐玉玲
以上正本係照原本作成。
如對本判決上訴，須於判決送達後20日內，向本院提出上訴狀，
上訴臺灣高等法院（應按他造人數提出繕本）。
中    華    民    國    98    年    5     月   12    日
                                書記官  陳靜怡


司法院資訊處製作；財團法人民間司法改革基金會備份。
